【裁判字號】    98,台上,2181
【裁判日期】    980423
【裁判案由】    違反毒品危害防制條例
【裁判全文】
最高法院刑事判決            九十八年度台上字第二一八一號
上  訴  人  台灣高等法院檢察署檢察官
被      告  甲○○
上列上訴人因被告違反毒品危害防制條例案件，不服台灣高等法
院中華民國九十八年二月五日第二審更審判決（九十六年度上更
(二)字第六二四號，起訴案號：台灣板橋地方法院檢察署九十二年
度偵字第二六三、七一二號），提起上訴，本院判決如下：
    主  文
原判決撤銷，發回台灣高等法院。
    理  由
本件原判決以公訴意旨略以：被告甲○○基於意圖營利之概括犯
意，自民國九十一年七、八月間起至九十一年十二月二十日十九
時三十分止，連續六次販賣第二級毒品安非他命。第一次於九十
一年七、八月間，在台北縣中和市○○路之巷口，以新台幣（下
同）一千元之價格，交付（販賣）安非他命一包予章幼龍。第二
次於九十一年八月間，在台北縣永和市○○路智光商職右側之電
動玩具店內，以一千元之價格，交付（販賣）安非他命一包予章
幼龍。第三次於九十一年九、十月間，在台北縣中和市○○路與
景平路口之皇城汽車賓館前，以一千元之價格，交付（販賣）安
非他命一包予章幼龍。第四次於九十一年間某日下午，在台北縣
永和市○○路智光商職右側之電動玩具店內，以債務抵償之方式
，交付（販賣）安非他命一包予張淑貞。第五次於九十一年間某
日晚上七、八時許，在同上電動玩具店內，交付（販賣）安非他
命一包予張淑貞。第六次於九十一年十二月二十日晚上六時許，
在台北縣永和市○○路之電動玩具店，交付（販賣）安非他命一
包予楊永慶。嗣先後於九十一年十二月十二日零時及同月二十日
十九時三十分許，分別在台北縣中和市○○路○段三十九號一二
○三室及台北縣永和市○○路一○三號為警查獲，並扣得第二級
毒品安非他命二包。因認被告涉有毒品危害防制條例第四條第二
項之販賣第二級毒品罪嫌等情。但經審理結果，認為不能證明被
告犯罪，因而撤銷第一審科刑之判決，改判諭知被告無罪，固非
無見。
惟查：(一)、證據雖已調查而其內容尚未明瞭者，即與未經調查無
異，如遽行判決，仍屬應於審判期日調查之證據而未予調查。原
判決以：「犯毒品危害防制條例第四條第一項至第三項（修正後
為第四項）、第五條第一項至第三項（修正後為第四項前段）、
第六條第一項至第三項（修正後為第四項）、第七條第一項至第
三項（修正後為第四項）、第八條第一項至第三項（修正後為第
四項）、第十條或第十一條第一項、第二項之罪，供出毒品來源
，因而破獲者，得減輕其刑，該條例第十七條定有明文，因而為
擔保犯上述之罪之共同被告或共犯不利於其他被告之陳述之真實
性，尤應有足以令人確信其陳述為真實之補強證據，始能據以為
論罪之依據。本件證人章幼龍既係施用第二級毒品安非他命之人
，是其關於毒品來源之供述，自必有足以令人確信其陳述為真實
之補強證據，始能據以為被告論罪之依據。惟查卷內並無任何其
他證據足資證明被告確有販賣第二級毒品安非他命予章幼龍，而
章幼龍於本案中之證詞反覆游移不定，自難單憑證人章幼龍前開
警詢、原審（指第一審）審理時所述，遽採為被告犯罪之依據」
（見原判決第五頁第二十三行至第六頁第六行）。惟依卷內資料
，被告於警詢時已自白「（九十一年十月下旬在台北縣中和市○
○路與景平路口，以一千元買賣安非他命）是他（指章幼龍）拿
錢來跟我一起去買的」（見偵字第七一二號卷第六頁背面）。如
果無訛，則章幼龍與被告所供，曾於九十一年十月下旬在台北縣
中和市○○路與景平路口，以一千元之價格購買安非他命之基本
事實，互核相符，僅章幼龍陳述是向被告購買，被告辯稱「是他
（指章幼龍）拿錢來跟我一起去買」不同而已。究竟真相如何？
基於公平正義之維護，自有究明之必要。乃原審未就此部分予以
根究明白（究係買賣或有轉讓情事），即認為「尚難單憑章幼龍
於警詢、原審（指第一審）審理時所述，遽採為被告犯罪之依據
」云云，自有調查未盡之違誤。(二)、實施刑事訴訟程序之公務員
，就該管案件，應於被告有利及不利之情形，一律注意，刑事訴
訟法第二條第一項定有明文。關於被告被訴販賣第二級毒品予張
淑貞部分，原判決以：張淑貞於檢察事務官詢問時，固明確指認
有向被告購買安非他命，但於檢察官偵查中及第一審法院訊問時
，已否認上情，並稱是向綽號「小曼」者購買，「又無其他補強
證據，自難僅憑證人張淑貞於檢察事務官訊問（詢問）時之陳述
，逕對被告為不利之認定」（見原判決第七頁第五行至第八頁第
二行）。惟章幼龍於檢察事務官詢問時，已證述：「有親耳聽到
甲○○（被告，下同）坐在我的車上，甲○○的電話響，（接聽
後通話）『喂！淑貞，要多少，我會去福和路電動（玩具）店，
如妳要，就到那邊』，我載到福和（電動玩具）店，甲○○下車
，……  」（見偵字第七一二號卷第六十二頁背面）。原判決雖
說明章幼龍於檢察事務官詢問時所為之陳述，非出於自由意志，
不能採為證據。但章幼龍於原審行交互詰問時，仍證述：「我開
車甲○○剛好搭我車時，……他的電話鈴響了，他接起電話，聽
到他說『淑貞』買多少？他說待會（兒）要去福和（電動玩具）
店，若她要，要『淑貞』待會（兒）到福和（電動玩具）店找他
，我開車到福和（電動玩具）店，甲○○下車，……」（見原審
更(二)卷第一三三頁）。另張淑貞於第一審法院行交互詰問時亦證
述，二人有互通電話，及「被告有拿安非他命給我」（見第一審
卷第六十八頁）。於此情形，章幼龍於原審之陳述，能否作為張
淑貞證述向被告購買安非他命之補強證據？原審未予斟酌，即認
為章幼龍所稱之「淑貞」，無從證實係張淑貞，亦嫌率斷。(三)、
關於被告被訴販賣第二級毒品予楊永慶部分，原判決以：楊永慶
於警詢時，雖指稱有向被告購買安非他命，但於偵、審中已翻異
前供，改稱未向被告購買，或稱被查獲之安非他命是被告所寄放
等語，「是本件並無其他補強證據可資證明證人楊永慶前揭警詢
屬實，自不能以之遽為不利於被告之認定」（見原判決第六頁第
八行至第七頁第二行）。惟被告於警詢時，曾自白「我們（指被
告與楊永慶）一人出一千元，向綽號『胖麗』之女子購買（安非
他命）」（見偵字第七一二號卷第六頁）。如果非虛，則被告與
楊永慶之間，似亦有安非他命之往來。其間之關係如何（買賣或
轉讓）？楊永慶於警詢時之證述及扣案之安非他命，能否作為被
告自白之補強證據。基於公平正義之維護，自亦有詳酌之必要。
原審未就此部分予以相互勾稽，即認為「本件並無其他補強證據
可資證明證人楊永慶前揭警詢屬實，自不能以之遽為不利於被告
之認定」云云，亦嫌速斷。以上或為上訴意旨指摘所及，或為本
院得依職權調查之事項，應認原判決仍有撤銷發回更審之原因。
據上論結，應依刑事訴訟法第三百九十七條、第四百零一條，判
決如主文。
中    華    民    國  九十八  年    四    月  二十三  日
                      最高法院刑事第六庭
                          審判長法官  謝  俊  雄
                                法官  陳  世  雄
                                法官  魏  新  和
                                法官  吳  信  銘
                                法官  徐  文  亮
      本件正本證明與原本無異
                                      書  記  官
中    華    民    國  九十八  年    四    月  二十七  日
                                                      V


司法院資訊處製作；財團法人民間司法改革基金會備份。
